臺灣高雄地方法院民事判決
110年度雄訴字第12號
原      告  現代大廈管理委員會

法定代理人  冀宣妤  
訴訟代理人  蘇辰雨律師
            洪士宏律師
上  1   人
之複代理人  甘芸甄律師
            林靜歆律師
被      告  曾久玲  
訴訟代理人  謝以涵律師
            張齡芳律師
上列當事人間請求回復原狀事件，本院於民國111年4月12日言詞
辯論終結，判決如下：
    主  文
原告之訴及假執行之聲請均駁回。
訴訟費用由原告負擔。
    事實及理由
一、原告之法定代理人於訴訟繫屬後，先後變更為莊太義、廖佑
    民、冀宣妤，茲據其具狀聲明承受訴訟（本院卷第163、481
    、495頁），核無不合，應予准許。　
二、原告主張：原告為高雄市○○區○○○路000○000○000○000號建物即現代大廈之管理委員會，被告為該大廈住戶之一。被告未得其他區分所有權人（下稱區權人）同意，將其有之盆栽置放在屬於共用部分之現代大廈屋頂平台（下稱系爭平台），放置盆栽之地面與其他地面已有差異，造成排水孔沙土堆積，影響系爭平台之防水及排水功能，擺放盆栽之數量及範圍，亦有影響住戶逃生之虞，被告放置之盆栽面積達110.53平方公尺，約佔系爭平台5分之1，已有排他性而影響其他住戶於系爭平台休閒使用，被告對系爭平台之使用已違反公寓大廈管理條例（下稱公寓條例）第9條第2項之通常使用方式，且系爭平台因被告放置盆栽與澆水之重量，及移動盆栽與地面磨擦，造成地面剝落、裂痕、毀損、磨擦，進而破壞防水層造成漏水，致現代大廈12樓住戶飽受漏水之苦，已妨害其他住戶之安寧、安全及衛生，原告多次請求被告移除，被告置之不理，自得訴請被告移除盆栽。又系爭平台約定為被告專用，被告依公寓條例第10條第1項規定對系爭平台防水層有修繕並負擔管理費用之義務，系爭平台因被告放置盆栽破壞防水層及防水功能喪失，及於107年7月間高雄連日豪雨及823大水患，造成12樓住戶多戶漏水，原告為免系爭平台之漏水加劇上開住戶之損失，委由訴外人ＯＯ企業有限公司（下稱ＯＯ企業）在系爭平台全面施作防水工程而支出314,000元（下稱系爭費用），原告管理事務有利於被告，且系爭費用本應由被告支付，被告屬無法律上原因受有利益，致原告受有損害，爰依公寓條例第6條第1項第1款、第9條第4項、第10條第1項、民法第767條第1項中段，及民法第176條、第179條（兩者擇一請求）之規定提起本件訴訟，並聲明：㈠被告應將其所有放置於現代大廈系爭平台之盆栽全數移除。㈡被告應給付原告新臺幣（下同）314,000元，及自110年4月14日起至清償日止，按週年利率百分之5計算之利息。㈢願供擔保，請准宣告假執行。
三、被告則以：被告於73年間取得現代大廈屋頂第一、二層及系
    爭平台使用權，須提供系爭平台供全體住戶做戶外休閒場地
    使用，系爭平台非約定由被告專用。被告置放盆栽，不影響
    系爭平台排水及防水功能，亦未堵住逃生口，系爭平台仍有
    許多空曠地方，未影響全體住戶之戶外休閒使用。又12樓住
    戶漏水原因為原告於101年、102年在系爭平台吊掛招牌，工
    程車在頂樓作業，亦無法推知12樓住戶於107年漏水原因，
    與被告置放盆栽有關，被告無須支付系爭費用等語置辯，並
    聲明：㈠原告之訴駁回。㈡如受不利之判決，願供擔保請准宣
    告假執行。
四、本院之判斷：
　㈠原告請求被告移除在系爭平台上所有盆栽，有無理由?
　⒈按住戶應遵守下列事項：一、於維護、修繕專有部分、約定
    專用部分或行使其權利時，不得妨害其他住戶之安寧、安全
    及衛生；住戶對共用部分之使用應依其設置目的及通常使用
    方法為之。但另有約定者從其約定。住戶違反第二項規定，
    管理負責人或管理委員會應予制止，並得按其性質請求各該
    主管機關或訴請法院為必要之處置。如有損害並得請求損害
    賠償，公寓條例第6條第1項第1款、第9條第2、4項分別定有
    明文。又按對於妨害其所有權者，得請求除去之，民法第76
    7條第1項中段亦有明文。
　⒉本件原告主張被告在系爭平台擺放盆栽，影響消防、逃生、
    排水、防水，及擺放盆栽之面積，已有排他性而影響其他住
    戶為休閒使用，違反通常使用之方式，且因盆栽破壞防水層
    ，致12樓住戶漏水，妨害其他住戶之安寧、安全及衛生，請
    求被告移除置放在系爭平台之盆栽等語，為被告否認，應由
    原告舉證。經查，就被告放置盆栽是否阻礙逃生、影響安全
    等情，經高雄市政府工務局函覆本院稱：於109年6月10日前
    往現場查察，頂樓平台僅放置盆栽，尚無違反加強建築物公
    共安全檢查及取締執行要點第5點第2款第4目封閉及阻塞之
    規定，並無違反避難目的及通常使用方法，有函文及所附照
    片在卷可參（本院卷第313至317頁），並參酌被告於高雄市
    鹽埕地政事務所109年2月18日複丈成果圖（下稱系爭成果圖
    ）之編號A至F區，擺放如現場拍攝照片中之盆栽，其放置方
    式及所占系爭平台面積，並未阻礙大樓全體住戶頂樓之通行
    ，仍有相當空間可供人散步、遊憩、遠眺等休閒活動，有本
    院勘驗筆錄及照片與系爭成果圖在卷可佐（本院卷第171至1
    81、211頁），足見被告擺放盆栽，並未影響系爭平台之消
    防、逃生，亦未排除或影響其他住戶為休閒使用等情甚明。
　⒊又查，原告主張被告擺放之盆栽因重量或搬移致破壞系爭平
    台防水層，亦為系爭成果圖編號F區下方577號12樓之8（下
    稱12樓之8）住戶漏水原因乙節，然經本院囑託社團法人高
    雄市建築師公會（下稱系爭公會）為鑑定，就12樓之8住戶
    表示門廳及小臥室自108年11月24日起頂板漏水至今等語，
    有系爭公會函文在卷可參（本院卷第364頁），此為被告不
    爭執（本院卷第433頁），該公會於110年9月30日至同年10
    月12日將編號F區蓄水滿12日，於110年10月12日下午鑑定12
    樓之8屋頂板有關漏水照片，結論：未新生漏水，並鑑定：
    被告盆栽之擺放與編號F區12樓之8住戶之漏水，經實地驗證
    結果，無因果關係，有鑑定報告附卷可參（報告第15至16頁
    ），可見被告擺放盆栽並非12樓之8住戶之頂板漏水原因，
    原告主張被告之盆栽造成防水層破裂致下方住戶漏水，影響
    住戶之安寧、安全及衛生，及妨害所有權應除去等語，不足
    採信。至於原告主張因被告之盆栽，系爭平台之排水孔附近
    有沙土堆積，已影響排水等語，並提出現場照片在卷可參（
    本院卷第199至203頁），惟上述排水孔是否因沙土堆積而影
    響排水造成堵塞，未見原告提出證明，自難採信。基此，原
    告主張被告擺放之盆栽有影響消防、逃生、排水、防水，及
    違反通常使用之方式，或妨害住戶之安寧、安全及衛生及所
    有權行使等語，均不足採信。　　
　㈡原告請求被告應給付原告系爭費用314,000元，有無理由？
　⒈按專有部分、約定專用部分之修繕、管理、維護，由各該區
    分所有權人或約定專用部分之使用人為之，並負擔其費用。
    公寓大廈管理條例第10條第1項定有明文。又按未受委任，
    並無義務，而為他人管理事務者，其管理應依本人明示或可
    得推知之意思，以有利於本人之方法為之；管理事務，利於
    本人，並不違反本人明示或可得推知之意思者，管理人為本
    人支出必要或有益之費用，或負擔債務，或受損害時，得請
    求本人償還其費用及自支出時起之利息，或清償其所負擔之
    債務，或賠償其損害。第174條第2項規定之情形，管理人管
    理事務，雖違反本人之意思，仍有前項之請求權；無法律上
    之原因而受利益，致他人受損害者，應返還其利益。雖有法
    律上之原因，而其後已不存在者，亦同，民法第172條、第1
    76條及第179條分別定有明文。
　⒉原告主張系爭平台約定由被告專用，被告置放盆栽破壞系爭
    平台防水層及防水功能喪失，造成12樓住戶漏水，原告為免
    漏水加劇而支出系爭費用，被告因此受有利益等語，並以鑑
    定報告認被告擺放盆栽會破壞防水，亦為12樓漏水原因為證
    。惟查：現代大廈起造人ＯＯ建設有限公司（下稱ＯＯ公司）於
    70年10月1日與當時現代大廈管委會簽立協議書（分管契約
    ），系爭平台之使用權為ＯＯ公司所有，並於協議書第2條約
    定，ＯＯ公司同意系爭平台開放供全體住戶做休閒場所使用，
    管委會同時接受並自行整理使用維護；第3條約定，本協議
    書對管委會之接管人或各業主承買人、繼承人，和ＯＯ公司及
    其577號屋頂層之1號戶之承買人、繼承人繼續有效等語，此
    經本院職權調取臺灣高等法院高雄分院100年度上字65號卷
    確認無訛（一審卷第12至13頁）。依該協議書內容，ＯＯ公司
    及577號頂層之1之承買人均受協議之拘束，被告須提供系爭
    平台供全體住戶為休閒場所使用，為非排他性使用權，與公
    寓條例第3條第1項第5款約定專用為共用部分經約定供特定
    區分所有權人使用，已有不同。又查，系爭平台為共用部分
    ，該部分之修繕、管理、維護費用，依公寓條例第10條第2
    項之規定，由原告為之，系爭費用為修繕維護系爭平台所支
    出，應由原告負責，原告支出系爭費用自非受有損害。則原
    告依公寓條例第10條第1項或無因管理或不當得利之規定，
    請求被告支付系爭費用，已屬無據。
五、綜上，原告依公寓條例第6條第1項第1款、第9條第4項、第10條第1項、民法第767條第1項中段，及民法第176條、第179條之規定，請求被告將其所有放置於現代大廈系爭平台之盆栽全數移除，及給付系爭費用與法定遲延利息，為無理由，應予駁回。原告之訴既經駁回，其假執行之聲請即失所依據，應併予駁回。 
六、本件事證已臻明確，兩造其餘攻擊、防禦方法，經本院審酌
    後，認對於判決結果均無影響，爰不一一論述，併此指明。
七、結論，本件原告之訴為無理由，依民事訴訟法第78條，判決
    如主文。 　　
中　　華　　民　　國　　111 　年　　5 　　月　　12　　日
                高雄簡易庭  法　官  李莉玲
以上正本係照原本作成。
如不服本判決，應於送達後20日內，向本院提出上訴狀並表明上
訴理由，如於本判決宣示後送達前提起上訴者，應於判決送達後
20日內補提上訴理由書（須附繕本）。
中　　華　　民　　國　　111 　年　　5 　　月　　12　　日
    　　　　　　　　　　　　書記官  王珮樺